【裁判字號】    99,抗,19
【裁判日期】    990112
【裁判案由】    聲請撤銷緩刑
【裁判全文】
臺灣高等法院刑事裁定                    99年度抗字第19號
抗  告  人
即  受刑人  甲○○
上列抗告人因聲請撤銷緩刑案件，不服臺灣板橋地方法院中華民
國98年12月14日裁定（98年度撤緩字第256號），提起抗告，本
院裁定如下：
    主  文
抗告駁回。
    理  由
一、聲請意旨略以：受刑人甲○○因犯侵占案件，經臺灣臺北地
    方法院於民國94年7月12日以94年度易字第642號判決判處有
    期徒刑2年，緩刑5年，於94年8月8日確定。竟於緩刑期內之
    94年12月間某日、95年1月17日及95年4月6日犯連續詐欺取
    財罪，經臺灣士林地方法院於98年5月27日以98年度簡字第
    101號判決判處有期徒刑1年，減為有期徒刑6月，如易科罰
    金，以銀元300元即新臺幣900元折算1日，並於98年7月17日
    確定，足見其不知悔悟，原宣告之緩刑難收預期效果，有執
    行刑罰必要，爰依刑事訴訟法第476條規定，聲請將前開緩
    刑之宣告撤銷。
二、原裁定以：按於中華民國94年1月7日刑法修正施行前，受緩
    刑之宣告，94年1月7日修正刑法施行後，仍在緩刑期內者，
    適用94年1月7日修正施行之刑法第75條、第75條之1及第76
    條規定，刑法施行法第6條之1定有明文。又受緩刑之宣告，
    有緩刑期內因故意犯他罪，而在緩刑期內受不得易科罰金之
    有期徒刑以上刑之宣告確定者，撤銷其宣告，為修正後刑法
    第75條第1項第1款所明定。經查，受刑人有聲請意旨所指之
    前述犯罪及科刑情形，有臺灣臺北地方法院94年度易字第64
    2號、臺灣士林地方法院98年度簡字第101號刑事簡易判決及
    本院被告前案紀錄表各1份在卷可稽，應足認定，經核與刑
    法第75條第1項第1款所定之情形相符（聲請意旨誤引撤銷緩
    刑宣告之條文為刑法第75條之1第1項第1款，應予更正。蓋
    刑法第75條、第75條之1條文所稱「刑之宣告」，均係指宣
    告之本刑，非指減刑之宣告，此有本院暨所屬法院97年法律
    座談會刑事類提案第5號研討意見可資參照），是本件聲請
    人之聲請為有理由，應予准許。
三、經核原裁定上開認事用法，洵無違誤。抗告意旨以依刑法第
    75條之1之立法理由及臺灣臺中地方法院96年撤緩更字第34
    號裁定意旨，抗告人前次所犯係侵占案件，而於緩刑期間內
    所犯係連續詐欺取財罪，且減為有期徒刑6月，受得易科罰
    金之宣告，二者犯罪類型不同，亦無事證足認抗告人有何非
    予執行刑罰難收預期效果之必要，原審自不得逕予撤銷緩刑
    等語。惟查：
  (一)按刑法第74條第1項所謂受2年以下有期徒刑、拘役或罰金之
    宣告，係指宣告之本刑而言，並不包括減刑之宣告，此有最
    最高法院65年度第1次刑庭庭推總會議決議(一)、78年度台非
    字第132號判決意旨可資參照。而第75條與第74條既同屬於
    緩刑章之規定，且條文用語均為「刑之宣告」，目的皆在於
    考量緩刑適當性，無論依文義解釋或體系解釋，二者自應為
    相同之解釋，始符合體系價值之一貫與完整，是以在緩刑期
    內受不得易科罰金之有期徒刑以上刑之宣告者，縱使因減刑
    條例之施行，而獲減為得易科罰金之有期徒刑，仍該當於第
    75條之撤銷緩刑要件。又按受緩刑之宣告，而有緩刑期內因
    故意犯他罪，而在緩刑期內受不得易科罰金之有期徒刑以上
    刑之宣告確定者，應撤銷其緩刑之宣告，刑法第75條第1項
    第1款定有明文，蓋以此等故意犯罪之情節，或所犯為法定
    本刑較重之罪，或犯罪情節較重，法官始宣告不得易科罰金
    之本刑，參以緩刑制度係為促使惡性輕微之被告或偶發犯、
    初犯改過自新而設之立法意旨，此等故意犯罪之情節較諸95
    年7月1日增訂施行之刑法第75條之1「得」撤銷之原因為重
    ，自應有所區別，而有「應」撤銷緩刑宣告之必要。
  (二)又按刑法第75條之1採用「裁量撤銷主義」，賦予法院撤銷
    與否之權限，特於第一項規定實質要件為「足認原宣告之緩
    刑難收其預期效果，而有執行刑罰之必要」，供作審認之標
    準。亦即於上揭「得」撤銷緩刑之情形，法官應依職權本於
    合目的性之裁量，妥適審酌被告所犯前後數罪間，關於法益
    侵害之性質、再犯之原因、違反法規範之情節是否重大、被
    告主觀犯意所顯現之惡性，及其反社會性等情，是否已使前
    案原為促使惡性輕微之被告或偶發犯、初犯改過自新而宣告
    之緩刑，已難收其預期之效果，而確有執行刑罰之必要，此
    與刑法第75條第1項所定二款要件有一具備，即毋庸再行審
    酌其他情狀，應逕予撤銷緩刑之情形自有所不同。
  (三)本件抗告人因犯侵占案件，經臺灣臺北地方法院以94年度易
    字第642號判決判處有期徒刑2年，緩刑5年，於94年8月8日
    確定，嗣於緩刑期內之94年12月間某日、95年1月17日及95
    年4月6日犯連續詐欺取財罪，經臺灣士林地方法院以98年度
    簡字第101號判決判處有期徒刑1年，其所宣告之本刑為不得
    易科罰金之有期徒刑，符合刑法第75條第1款「應」撤銷緩
    刑宣告之規定，故抗告人雖因符合中華民國96年罪犯減刑條
    例減刑之規定而減為有期徒刑6月，並得易科罰金，然此仍
    無解抗告人符合刑法第75條第1款應撤銷緩刑宣告之要件，
    抗告人認應依刑法第75條之1裁量審酌有何非予執行刑罰難
    收預期效果云云，自有誤會；又抗告人所提96年度撤緩更字
    第34號裁定係屬個案認定，本院自不受拘受，況該裁定嗣亦
    經臺灣高等法院臺中分院97年度抗字第246號裁定認原審適
    用法律有所違誤而予以撤銷，並自為撤銷受刑人緩刑宣告之
    裁定。抗告人仍援引該臺灣臺中地方法院之裁定指摘本案之
    原裁定不當，亦無可採，綜上所述，本件抗告，並無理由，
    應予駁回。
據上論結，應依刑事訴訟法第412條，裁定如主文。
中    華    民    國    99    年    1    月    12    日
                  刑事第十二庭審判長法  官  蔡永昌
                                    法  官  蔡新毅
                                    法  官  吳啟民
以上正本證明與原本無異。
不得再抗告。
                                    書記官  鄒賢英
中    華    民    國    99    年    1     月    13    日


司法院資訊處製作；財團法人民間司法改革基金會備份。
